【裁判字號】    99,家聲,13
【裁判日期】    990421
【裁判案由】    變更子女姓氏
【裁判全文】
臺灣苗栗地方法院民事裁定              99年度家聲字第13號
聲  請  人  乙○○
相  對  人  塔農薩‧克孔礦T.
上列聲請人聲請變更子女姓氏事件，本院裁定如下：
    主  文
聲請人之女甲○○（民國八十六年五月十四日出生，身分證統一
編號：Ｚ000000000號）之姓氏准予變更為母姓「徐」
。
程序費用新臺幣壹仟元由聲請人負擔。
    理  由
一、本件聲請意旨略以：聲請人、相對人為甲○○（民國86年5
    月14日出生，身分證統一編號：Ｚ000000000號）之父母，相
    對人為泰國籍，聲請人與相對人於98年8 月19日離婚，並約
    定由聲請人行使及負擔對於甲○○之權利義務。惟兩造離婚
    後，相對人已返回泰國，鮮少探視、關懷子女，而甲○○亦
    有意願更改姓氏，足認甲○○之姓氏對其人格成長有不利之
    影響，爰依民法第1059條第5 項之規定，聲請變更甲○○之
    姓氏為母姓「徐」等語。
二、按有下列各款情形之一，且有事實足認子女之姓氏對其有不
    利之影響時，父母之一方或子女得請求法院宣告變更子女之
    姓氏為父姓或母姓：一、父母離婚者。二、父母之一方或雙
    方死亡者。三、父母之一方或雙方生死不明滿三年者。四、
    父母之一方曾有或現有未盡扶養義務滿二年者，民法第1059
    條第5 項定有明文。次按姓氏屬姓名權而為人格權之一部分
    ，具有社會人格之可辨識性，除與身分安定及交易安全有關
    外，姓氏尚具有家族制度之表徵，故賦予父母選擇權，惟因
    應情事變更，倘有事實足認子女之姓氏對其有不利之影響時
    ，父母之一方或子女自得請求法院宣告變更子女之姓氏為父
    姓或母姓。
三、經查：
（一）聲請人主張其與相對人於98年8 月19日離婚，並約定由其
      行使及負擔對於甲○○之權利義務，惟兩造離婚後，相對
      人已返回泰國，鮮少探視、關懷子女，而甲○○亦有意願
      更改姓氏之事實，業據其提出戶籍謄本1 份，並經本院依
      職權向苗栗縣頭份鎮戶政事務所查詢兩造之結婚登記資料
      、甲○○遷入戶籍登記申請書查核無誤；另證人即甲○○
      到庭證稱：我跟爸爸的感情還好，爸爸回國後僅偶爾會打
      電話給我；我比較認同媽媽的姓，所以希望跟媽媽同姓等
      語明確（見本院卷第21、22頁）。另經本院依職權向內政
      部入出國及移民署查詢相對人之入出境資料，經該署函覆
      相對人自98年8 月26日出境後迄今未再入境，有卷附內政
      部入出國及移民署函文為證，自堪信聲請人之前開主張為
      真實。
（二）查甲○○之父母即兩造已離婚，並約定對於甲○○權利義
      務之行使及負擔由聲請人任之，而相對人亦已返國迄今未
      回等情，業如前述。甲○○目前由聲請人照顧、養育，與
      聲請人相處融洽，感情深厚，彼此間具有相當之依附性及
      認同感，子女於前述家庭生活環境下成長，母親及母方家
      族在其自我認同（Identification）之發展過程中產生絕
      大的影響力，而形成欲符合其認同對象之心理趨向。另查
      ，甲○○之「孔」姓，係因相對人泰文姓名THANONQSAK
      ‧KHETKHONGKWANG翻譯之中文為「塔農薩‧克孔礦」，故
      取中譯姓名其中一字「孔」字而從父姓「孔」，是該孔姓
      氏對於相對人及甲○○而言，表彰父姓家族制度之意義極
      微。準此以言，孔姓與相對人之父系家族關連性低，且兩
      造已離婚，分隔兩國，甲○○與相對人間已鮮少聯繫，對
      於母姓之認同度又遠高於孔姓，故堪認父姓孔對於其人格
      已有不利之影響。綜上所述，聲請人聲請變更子女甲○○
      之姓氏為母姓「徐」，核與前揭法律規定尚無不合，應予
      准許，爰裁定如主文所示。
四、依非訟事件法第131 條之1 第2 項、第122 條第3 項、第24
    條1 項，裁定如主文。
中    華    民    國    99   年     4    月     21    日
                  家事法庭   法  官  曾明玉
以上正本係照原本作成。
如不服本裁定應於送達後十日內向本院提出抗告狀，並繳納抗告
費新臺幣壹仟元。
                             書記官  張哲豪
中    華    民    國    99   年     4      月    21   日

司法院資訊處製作；財團法人民間司法改革基金會備份。
